臺灣臺中地方法院刑事判決　　　　　　　　　　　　九十三年度訴字第二六八號
　　公　訴　人　臺灣臺中地方法院檢察署檢察官
　　被　　　告　甲○○
右列被告因毒品危害防制條例案件，經檢察官提起公訴（九十三年度毒偵緝字第一一
四號、九十三年度偵緝字第七一八號），經本院合議庭裁定由受命法官獨任進行簡式
審判程序，判決如左：
    主  文
甲○○施用第一級毒品，處有期徒刑陸月，如易科罰金，以佰元折算壹日。又幫助
施用第一級毒品，處有期徒刑月，如易科罰金，以佰元折算壹日。應執行有期徒
刑捌月，如易科罰金，以佰元折算壹日。
    犯罪事實
一、甲○○曾因施用毒品案件，先經本院裁定送觀察、勒戒後，因無繼續施用毒品之
    傾向，由臺灣臺中地方法院檢察署檢察官於民國八十七年六月十六日以八十七年
    度毒偵字第一一二０一號為不起訴處分確定；再因施用毒品案件，經本院裁定送
    觀察、勒戒後，因經評定有繼續施用毒品之傾向，乃依本院裁定送強制戒治，上
    開強制戒治期間並於八十九年十二月十二日期滿，經臺灣臺中地方法院檢察署檢
    察官於九十年五月十日以九十年度戒毒偵字第二三四號為不起訴處分確定。詎仍
    不知悔改，於強制戒治執行完畢釋放後五年內，復基於施用第一級毒品海洛因之
    犯意，在九十二年十月三十一日上午十時許，在其位於南投縣國姓鄉北港村北圳
    巷八之一號居住處，以將海洛因摻入香煙中，再點火使生煙霧後，以口鼻吸入之
    方式，施用第一級毒品海洛因一次。嗣於九十二年十一月一日凌晨一時許，其因
    遭臺灣臺中地方法院檢察署檢察官發佈通緝，而在南投縣國姓鄉○○村○○路「
    媽祖廟」前廣場為警逮捕，經解送臺灣臺中地方法院檢察署偵訊後，強制採其尿
    液送驗結果呈可待因及嗎啡陽性反應而查悉上情。
二、甲○○因友人廖晃賢需第一級毒品海洛因施用，然乏購買管道，而甲○○知悉購
    買管道，竟基於幫助廖晃賢施用第一級毒品海洛因之犯意，於九十二年六月八日
    某時許，在臺中縣大里市○○路一四○號七樓之九，應允廖晃賢之請託，持廖晃
    賢交付之新臺幣（下同）二千元，騎乘機車外出，向姓名年籍不詳之成年人購買
    第一級毒品海洛因一包後，隨即回到上址，並交付該包海洛因予廖晃賢，而廖晃
    賢取得該包海洛因後即當場注射用罄；嗣廖晃賢於施用完畢下樓時即為警查獲。
三、案經臺灣臺中地方法院檢察署檢察官自動檢舉偵查起訴。
    理  由
一、(一)右揭犯罪事實一部分，業據被告甲○○於本院審理時供承不諱，而被告於九十
    二年十一月一日經檢察官強制命其採尿送驗之結果確呈可待因及嗎啡陽性反應（
    按海洛因施用後，經水解以嗎啡之型態被檢驗出。），此有中山醫學大學附設醫
    院藥物濫用檢測中心檢測報告書一紙附卷可稽，足見被告自白與事實相符。又被
    告前因施用毒品案件，先經本院裁定送觀察、勒戒後，因無繼續施用毒品之傾向
    ，由臺灣臺中地方法院檢察署檢察官於八十七年六月十六日以八十七年度毒偵字
    第一一二０一號為不起訴處分確定；再因施用毒品案件，經本院裁定送觀察、勒
    戒後，因經評定有繼續施用毒品之傾向，乃依本院裁定送強制戒治，上開強制戒
    治期間並於八十九年十二月十二日期滿，經臺灣臺中地方法院檢察署檢察官於九
    十年五月十日以九十年度戒毒偵字第二三四號為不起訴處分確定，此有臺灣高等
    法院被告全國前案紀錄表、臺灣臺中地方法院檢察署刑案資料查註紀錄表等附卷
    可佐。是本件被告於強制戒治執行完畢釋放後五年內再犯施用毒品罪，事證已臻
    明確，被告施用第一級毒品犯行洵堪認定，應依法論科。(二)右揭犯罪事實二部分
    ，亦據被告於本院審理時供承不諱，核與證人廖晃賢於偵查中證述之情節相符；
    又查販賣毒品刑責至重，非可公然為之，且若非與販毒者熟識取得信賴，衡常不
    易購得毒品，是以施用毒品者若與販毒者不甚熟悉，常需借助他人代為價購；本
    件證人廖晃賢借助於被告之管道與人脈關係之協助，取得上開毒品施用，且被告
    明知廖晃賢欲價購海洛因施用，竟仍應允，並出面購買，再交付予廖晃賢施用，
    其有幫助廖晃賢施用海洛因之犯意甚明，事證已臻明確，被告幫助施用第一級毒
    品海洛因犯行亦堪認定。
二、按海洛因為毒品危害防制條例第二條第二項第一款所規定之第一級毒品。被告施
    用第一級毒品海洛因之犯行，核係犯毒品危害防制條例第十條第一項施用第一級
    毒品罪。另被告幫助廖晃賢購買海洛因施用，則係犯刑法第三十條第一項、毒品
    危害防制條例第十條第一項之幫助施用第一級毒品罪。次按從犯之處罰，得按正
    犯之刑減輕之，刑法第三十條第二項定有明文，本院衡以被告幫助之情節尚非嚴
    重，爰就其幫助行為依刑法第三十條第二項之規定減輕其刑。再被告施用第一級
    毒品海洛因及幫助廖晃賢施用第一級毒品海洛因，而非法持有海洛因之低度行為
    ，為施用及幫助施用之高度行為所吸收，均不另論罪。又被告所犯上開二罪間，
    犯意各別，行為互殊，且時間相距四月餘，顯非連續犯，應分論併罰。再毒品危
    害防制條例已於九十二年七月九日修正公布，並於九十三年一月九日施行，被告
    犯罪時間雖在該條例修正施行之前，然需構成要件或法定本刑有變更者，才有所
    謂法律變更可言，刑法第二條第一項所謂「行為後法律有變更」者，係指行為後
    ，刑罰法律修正而變更某一可罰行為之處罰範圍，或加重或減輕刑度之規定，使
    同一犯罪行為，在修正前後有各不相同之可罰性之範圍或法律效果而言。準此，
    毒品危害防制條例第十條，其修法理由說明欄謂：「本條未修正」，可見其構成
    要件及法定本刑均相同，而無刑法第一項所謂行為後法律有變更之情形，故無新
    舊法比較適用之問題，故應依修正後該條例第三十五條第一項第三款審判中之案
    件適用修正後之毒品危害防制條例規定處理，附此敘明。爰審酌被告歷經觀察勒
    戒、強制戒治之處遇措施，猶未能深切體認毒品危害己身之鉅，及早謀求脫離毒
    害之道，反而於出所後伺機再犯，未見有何收斂、警惕之意，足徵被告依賴毒品
    至深，自有使其接受相當時期監禁以敦化性情之必要，惟念及被告於法院審理時
    尚能坦承犯行，且施用毒品固戕害個人健康至深，然就他人權益之侵害仍屬有限
    ，及其幫助他人購買海洛因，助長施用毒品之惡風，戕害他人身心健康，犯後坦
    認犯行，態度良好等一切情狀，分別量處如主文所示之刑，及諭知易科罰金之折
    算標準，並定其應執行刑，及諭知易科罰金折算之標準，以示懲儆。
據上論斷，應依刑事訴訟法第二百七十三條之一第一項、第二百九十九條第一項前段
，毒品危害防制條例第十條第一項、第三十五條第一項第三款，刑法第十一條前段、
第三十條第一項、第二項、第四十一條第一項前段、第二項、第五十一條第五款，罰
金罰鍰提高標準條例第二條，判決如主文。
中      華      民      國    九十三    年     十二     月      八      日
                                臺灣臺中地方法院刑事第十三庭
                                    法  官  許  月  馨
右正本證明與原本無異。
如不服本判決，應於送達後十日內向本院提出上訴狀（須附繕本），上訴於臺灣高等
法院臺中分院。
                                    書記官
中      華      民      國    九十三    年     十二     月      八      日
附錄所犯法條：
毒品危害防制條例第十條第一項
施用第一級毒品者，處六月以上五年以下有期徒刑。
